臺灣高等法院臺中分院刑事判決　　　　96年度上易字第1399號
上　訴　人
即　被　告　戊○○
選任辯護人　張智翔律師
　　　　　　陳清華律師
上列上訴人因竊盜案件，不服臺灣臺中地方法院96年度易字第92
3號中華民國96年6月28日第一審判決（起訴案號：臺灣臺中地方
法院檢察署95年度偵字第28391號），提起上訴，本院判決如下
：
    主  文
原判決撤銷。
戊○○竊盜，處有期徒刑陸月，減為有期徒刑參月，如易科罰金
，以銀元參佰元即新臺幣玖佰元折算壹日。
    事  實
一、戊○○、丁○○、丙○○均為臺中縣和平鄉之果農，己○○
    則在臺中縣和平鄉從事肥料販售。己○○因置於臺中縣和平
    鄉○○村○○路7號之1旁工寮內欲販售之肥料多次遭竊，不
    堪損失，遂於民國95年5月22日，以其原盛裝花苞素之空桶
    裝入稀釋10倍之「2，4-D除草劑」計8桶（計40公升），欲
    藉施用該含有除草劑所造成之果樹枯萎狀態，追查竊賊。嗣
    戊○○基於意圖為自己不法所有之犯意，於95年5月22日至9
    5年6月10日間某時，以不詳方式，進入己○○上揭工寮內竊
    取上開以原盛裝花苞素之空筒裝入稀釋10倍之「2，4-D除草
    劑」計8桶（計40公升）、粉狀花苞素計40包，價值計約新
    臺幣（下同）4萬8千元。得手後，隨即於95年6月18日後之6
    月下旬某日，將所竊得之部分液劑「花苞素」（實為「2，4
    -D除草劑」）及粉狀「花苞素」分別販售與丁○○及丙○○
    （均同時購買液劑及粉劑）。經丁○○、丙○○施作於果園
    內，均造成梨樹葉片萎縮褐化，枝條乾枯現象，始循線查悉
    上情。
二、案經臺中縣警察局和平分局報請臺灣臺中地方法院檢察署檢
    察官偵查起訴。
    理  由
一、訊據上訴人即被告戊○○（以下稱被告）矢口否認有竊盜犯
    行，辯稱：95年6月18日有跟己○○買10桶花苞素（1桶5公
    升），總量大約可以使用2百缸水的量（1缸水120公升的清
    水），因為這個東西比較貴，我就把東西放在福壽路介壽巷
    18號的倉庫裡面，甲○○送給我的，我放在福壽路介壽巷9
    號。後來我有把甲○○送給我的花苞素撥一部分給丁○○使
    用，後來他們二個人的果樹都發生藥害，所以才查出甲○○
    給我的含有「2，4-D除草劑」，才認為是我偷來的云云。惟
    查：
  (一)被告於警訊時供稱：「丁○○有打電話聯絡我，要我送農藥
    『花苞素』到他住處沒錯，我也依他之要求送8缸水之藥量
    給丁○○。送液態花苞素2000CC及粉狀花苞素2包每包重1公
    斤），共付現金新台幣2400元（液態及粉狀每樣均1200元）
    。我有販賣「花苞素」給丙○○沒錯。販賣給丙○○之液態
    花苞素4000CC及粉狀花苞素4包（每包重1公斤），尚未收取
    金錢。（你販賣給丁○○之「花苞素」及交付給丙○○之『
    花苞素』來源為何？）我於95年6月18日向鄭榮華〔現改名
    為己○○，以下均稱己○○〕購買，有簽單為證。我向己○○購買200缸之花苞素，100000CC之液態『花苞素』及50 包
    粉狀『花苞素』。」等語（見警卷第2、3頁）。被告於偵查
    中供稱：「有賣液態花苞素給丙○○、丁○○。賣給丙○○
    、丁○○的花苞素是向己○○買的。液態花苞素只向己○○
    買。」等語（見偵查卷第8頁）。被告於原審供稱：「我在6
    月18日向己○○買，當日就拿到花苞素，我有施用一次後，
    在6月底時，才賣給丁○○、丙○○，他們是差不多都是在6
    月底向我買花苞素，是不是同一天買的我忘記了。」等語（
    見原審卷一第14頁）。被告對於販賣給丁○○、丙○○之花
    苞素，均供稱係於95年6月18日向己○○買的等情，惟均未
    供述甲○○有送花苞素給其之事實。
  (二)證人即被害人己○○於警詢時證稱：其因果園內之藥品屢遭
    偷竊，遂於95年5月22日以花苞素之空桶裝入2，4-D除草劑
    ，共裝8桶，計40公升。如竊賊再來偷竊使用後，必產生藥
    害，而得以追查竊嫌。嗣於95年6月10日，該等以花苞素空
    桶裝之2，4-D除草劑，果遭竊取。經查訪之後，有兩處果園
    ，即丁○○、丙○○之果園，有疑似誤用2，4-D除草劑，而
    產生藥害之情形等語（見警卷第6、7頁）證人己○○於原審
    另證稱：被告在95年第一次向其買過花苞素，是在本案失竊
    後，才向其買等語（見原審卷二第60、61頁）。而證人丁○○、丙○○於警詢、偵查及原審均證稱：發生藥害之「花苞
    素」，均係向戊○○所購買者，且均係第一次向戊○○購買
    ，是因戊○○向渠等吹噓該「花苞素」功效很強，才會向戊○○購買等情。
  (三)臺中縣政府承辦人員邱淑敏於94年8月24日會同丁○○、戊○○至丁○○果園會勘結果，丁○○果園之梨樹，確有葉片
    萎縮褐化，枝條乾枯情形，有臺中縣農作物發生藥害案件會
    勘紀錄表在卷可稽（見警卷第28頁）。當場並由丁○○提供
    所使用已開封之液劑及粉劑各一份（編號101及103），送請
    行政院農業委員會農業藥物毒物試驗所檢驗，經該試驗所人
    員分別以藥害模擬噴施及成分檢驗檢測，結果為：以模擬
    噴施檢驗結果，標稱「花苞素（丁○○）」之單劑（編號10
    1）及混合劑樣品，均引起梨樹枝條及葉柄彎曲、葉緣朝內
    捲曲之異常，且混合劑處理會導致葉表出現百分之5至百分
    之15之褐斑現象。經綜合研判結果，標稱為「花苞素」丁○○之液劑係含有類似植物生長素（auxins）作用之成分，與
    送檢植株之枝葉扭曲乾枯「有關」。葉片褐斑應為藥液噴施
    不均勻所引起。藥害檢測結果確定「花苞素（丁○○）」液
    劑含有類似植物生長素（auxins）之成分。編號101之液
    劑經以「氣相層析質譜法」檢測結果雖未檢出農業成分，惟
    嗣另以生物檢驗、液相層析法檢測結果，「花苞素（丁○○
    ）」液劑（編號101）確定含有「2，4-D」成分（百分之3.2
    1），之前以「氣相層析質譜法」檢測結果未檢出農業成分
    之報告有誤，應予作廢。「2，4-D」係植物生長素之一種
    。本案模擬噴施結果，檢測藥劑「花苞素（丁○○）」（液
    劑，編號101）會引起測試梨樹枝條及葉柄彎曲、葉緣朝內
    捲曲之異常現象，且此類狀可由儀器分析測得之「2，4-D」
    所引起。「2，4-D」雖是一種農藥，但濃度很低時可作為
    植物生長調節劑，濃度提高時，就成為除草劑等節，業經證
    人邱淑敏、鑑定人即行政院農業委員農業藥物試驗所公害防
    治組承辦人員蔣永正、化學組組長馮海東到庭結證在卷，核
    與證人即己○○於審理中結證情節相符，並有行政院農業委
    員會農業藥物委員會農業藥物毒物試驗所藥試害字第095250
    9785號函（見警卷第31頁）、藥試化字第0952511779號函（
    見原審卷一第58頁）、藥試害字第0962504167號函（見原審
    卷一第128頁）、第0962504166號函及檢附之藥物模擬噴施
    資料表（公害防治組）、農藥檢驗報告 (農藥化學組） (見
    原審卷一第126至200頁）等件在卷可稽。再佐以被告直承：
    伊出售予丁○○、丙○○之花苞素，伊未曾加工過，也無能
    力加工等語，益證己○○、丁○○、丙○○前揭證述情節確
    與事實相符，堪可採信。
  (四)被告與己○○係屬舊識，本件竊案發生後，被告曾於95年6
    月18日向己○○購買花苞素，業據被告及己○○分別陳明在
    卷，並有收據一張在卷可稽 (見警卷第29頁）。又被告直承
    伊販賣花苞素予丁○○及丙○○之時間，係在伊向己○○購
    買花苞素之後等語。而被告向鄭富佑購買之花苞素，被告亦
    有提供予邱淑敏檢測，即警卷第31頁載稱之「花苞素（戊○○）」檢體，而該「花苞素（戊○○）」檢體亦分為液劑及
    粉劑（即編號102及104），經行政院農業委員會農業藥物毒
    物試驗所以藥害模擬噴施、「氣相層析質譜法」、液相層析
    法檢測結果，均無異常，均未檢出農藥成分；又編號103之
    「花苞素（丁○○）」粉劑，經該試驗所以藥害模擬噴施、
    「氣相層析質譜法」、液相層析法檢測結果，亦無異常，未
    檢出農藥成分；至編號101之「花苞素（丁○○）」液劑單
    獨噴施或與編號103之粉劑混合噴施，則均會出現上開異常
    ，業經鑑定人蔣永正及馮海東分別於原審結證在卷，並有上
    開檢驗報告在卷可憑（見警卷第31頁、35至37頁、原審卷一
    第127頁說明、128頁調查結果、129頁照片）。是參諸，噴
    施被告於95年6月18日向己○○購買之花苞素結果，梨樹並
    無何異常，而噴施被告販賣予丁○○及丙○○之花苞素結果
    ，梨樹則均有上開異常；再佐以己○○於原審結證稱：伊為
    了捉小偷而以其原盛裝花苞素之空筒裝入稀釋10倍之「2，4
    -D除草劑」計8桶（計40公升），欲藉施用該含有除草劑所
    造成之果樹枯萎狀態，追查竊賊；噴施編號103之「花苞素
    （丁○○）」『粉劑』之梨樹，並無異常；編號101之「花
    苞素（丁○○）」『液劑』單獨噴施或與編號103之粉劑混
    合噴施結果，則均會出現上開異常等情，更可證明被告所交
    付予丁○○、丙○○之「花苞素」，確實含有除草劑之成分
    ，且非被告於95年6月18日向鄭富佑所購買者，至為明顯。
  (五)被告雖於96年5月23日提出所謂「丁○○」果園照片為證，
    並請求傳訊照片上之人即臺中縣梨山村村長陳政福 (見原審
    卷二第21至32頁）。惟證人邱淑敏於95年（原判決誤繕為94
    年）8月24日會同丁○○、戊○○至丁○○果園會勘時，丁○○果園梨樹乾枯情形，與被告於96年5月23日所提出之照
    片情形不符，甚至較警卷第19頁照片所示更為嚴重，業據證
    人邱淑敏於原審結證明確。且丁○○及許翰生均係第一次使
    用花苞素，並均係向被告購買，業據證人丁○○及許翰生於
    偵審中結證在卷，被告亦不否認丁○○及許翰生噴施伊所販
    賣之花苞素後，伊於95年7月10日去看的結果，確實看到丁○○及丙○○的果樹枯萎等語（見原審卷一第14頁）。被告
    所提之照片，尚不足為其有利之證明，亦無再行傳訊陳政福
    到庭作證之必要。
  (六)證人己○○雖證稱竊嫌是破壞門鎖入內行竊等情，惟證人己○○係於95年6月10日經隔壁工寮的人通知，才知發生竊案
    ，當時鄭富佑不在國內，事後始上山查看，業經證人鄭富佑
    於原審證述在卷，則時隔已久，該門鎖是否確為被告行竊時
    所破壞，尚無積極證據證明，自難遽認被告行竊時，尚有破
    壞門鎖之情事，即難依加重竊盜罪論擬，併此敘明。
  (七)被告於本院審理中，雖辯稱：該產生藥害之「花苞素」，係
    甲○○送給伊的，後來伊有把甲○○送給伊的「花苞素」撥
    一部分給丙○○使用，又稀釋一部分給丁○○使用云云。惟
    證人甲○○於本院審理中證稱：伊和己○○是同行，沒有生
    意往來。伊不了解鄭富佑所販賣的肥料、營養素係向何人購
    買，應該是他自己生產的。沒有於95年間提供花苞素給被告
    使用。被告未曾向伊購買過花苞素，伊未曾拿花苞素給被告
    使用過等語（見本院卷第123頁）。可見，被告於本院審理
    中改稱：該「花苞素」係甲○○送給伊的一節，不但與其在
    前所供不符，並經證人甲○○所否認，自非可採。
  (八)綜上所述，被告所辯，顯係事後卸責之詞，不足採信。本件
    事證明確，被告犯行堪以認定。
二、比較新舊法部分：
  (一)修正後刑法第2條第1項規定，已將新舊法律適用之「從新從
    輕」原則，改採「從舊從輕」原則，而此規定僅係規範行為
    後法律變更所生新舊法律比較適用之準據法，並非實體刑罰
    法律，自不生行為後法律變更之比較適用之問題，應逕行適
    用新法第二條第一項之規定，為「從舊從輕」之比較。又刑
    法條文雖經修正，但若僅屬單純之文字修飾，或將實務見解
    或法理明文化，而不涉及刑罰之輕重、構成要件之變更，或
    其他有利、不利於行為人之情形者，即無庸依刑法第2條第1
    項之規定比較新舊法，而應依一般法律適用原則，適用「裁
    判時法」處斷（最高法院95年11月17日第21次刑事庭會議決
    議意旨參照）。
  (二)被告行為後，刑法第33條第5款，經修正自95年7月1日起施
    行；修正後刑法第33條第5款規定「罰金：新臺幣一千元以
    上，以百元計算之」，與修正前刑法第33條第5款規定「罰
    金：一元以上」不同。比較新舊法結果，以舊法較有利於被
    告，故依刑法第2條第1項前段規定，本案關於刑法第320條
    第1項之法定刑罰金部分，自應適用行為時之法律即修正前
    刑法第33條第5款規定決定其罰金部分之法定刑。
  (三)被告行為後，刑法第41條第1項前段關於易科罰金之規定，
    其折算標準已由舊法之銀元一百元、二百元、三百元修正為
    新臺幣（下同）一千元、二千元、三千元，因屬科刑規範事
    項之變更，其折算標準為裁判時所應諭知，自有就新舊法規
    定比較之必要，經比較新舊法結果，以被告行為時之舊法較
    為有利於被告，是依修正後刑法第2條第1項前段之規定，本
    件應適用被告行為時即修正前刑法第41條第1項前段之規定
    ，諭知易科罰金之折算標準。
三、核被告所為，係犯刑法第320條第1項之竊盜罪。經查中華民
    國九十六年罪犯減刑條例，於民國96年7月4日經總統令公布
    ，於96年7月16日施行，被告犯罪之時間，係在96年4月24日
    以前，且所犯之罪符合該條例所規定得予減刑之情形，應依
    該條例諭知其宣告刑及減得之刑。原審以被告犯罪事證明確
    ，予以論罪科刑，認事用法及量刑，原無不妥之處，惟查原
    判決未及適用中華民國九十六年罪犯減刑條例之規定減刑，
    被告上訴否認犯罪，固無可取，仍應由本院將原判決予以撤
    銷改判。爰審酌被告前無犯罪紀錄，有臺灣高等法院被告前
    案紀錄表一份在卷可稽，素行尚可；被告犯罪之動機、目的
    、手段尚屬平和，竊得財物價值計為4萬8千元，尚非至鉅及
    被告犯罪後猶矢口否認犯行，態度不佳等一切情狀，量處如
    主文第二項所示之刑及減得之刑，並依修正前刑法第41條第
    1項前段諭知易科罰金之折算標準。
據上論結，應依刑事訴訟法第369條第1項前段、第364條、第299
條第1項前段，修正後刑法第2條第1項前段、刑法第第320條第1
項、修正前刑法第41條第1項前段，中華民國九十六年罪犯減刑
條例第2條第1項第3款、第7條、第9條，罰金罰鍰提高標準條例
第1條前段、修正前第2條，判決如主文。
本案經檢察官乙○○到庭執行職務。
中　　華　　民　　國　　96　　年　　12　　月　　4 　　日
            刑事第十一庭  審判長法　官  陳  朱  貴
                                法　官  何  志  通
                                法　官  郭  同  奇
上列正本證明與原本無異。
不得上訴。
                                書記官  康  孝  慈
中　　華　　民　　國　　96　　年　　12　　月　　4 　　日
附錄論罪科刑法條
刑法第321條第1項：
意圖為自己或第三人不法之所有，而竊取他人之動產者，為竊盜
罪，處五年以下有期徒刑、拘役或五百元以下罰金。
